臺灣高等法院臺南分院刑事判決
111年度上訴字第1170號
上  訴  人  
即  被  告  黃俊策



選任辯護人  蔡淑文律師
上列上訴人因違反野生動物保育法等案件，不服臺灣臺南地方法
院108年度訴字第1106號中華民國111年4月29日第一審判決（起
訴案號：臺灣臺南地方檢察署108年度偵字第13505號、108年度
偵字第9039號、108年度偵字第15700號、108年度偵字第16217號
、108年度偵字第16361號），提起上訴，本院判決如下：
    主  文
原判決關於黃俊策所處之宣告刑撤銷。
黃俊策所犯之共同犯臺灣地區與大陸地區人民關係條例第80條第
1項之未經許可航行至大陸地區罪，處有期徒刑4月，如易科罰金
，以新臺幣1000元折算1日；又所犯之共同犯在港口以其他非法
方法，利用船舶運送非運送契約應載之人至他國未遂罪，處有期
徒刑6月，如易科罰金，以新臺幣1000元折算1日。應執行有期徒
刑8月，如易科罰金，以新臺幣1000元折算1日。
    事實及理由
一、上訴得明示僅就判決之刑、沒收或保安處分一部為之。刑事
    訴訟法第348條第3項定有明文。而為尊重當事人設定攻防之
    範圍，並減輕上訴審審理之負擔，容許上訴權人僅針對刑、
    沒收或保安處分一部提起上訴，其未表明上訴之認定犯罪事
    實部分，則不在第二審之審判範圍。如為數罪併罰之案件，
    亦得僅針對各罪之刑、沒收、保安處分或對併罰所定之應執
    行刑、沒收、保安處分，提起上訴，其效力不及於原審所認
    定之各犯罪事實，此部分犯罪事實不在上訴審審查範圍（11
    0年6月16日修正理由參照）。本件被告僅就原判決所處之刑
    部分提起上訴，業經本院與被告確認在卷（見本院卷第104
    頁、第180-181頁），是原判決關於犯罪事實及沒收部分，
    均不在本院審理範圍。
二、本判決書關於犯罪事實、證據及除量刑理由部分外，均引用
    原審判決書之記載（如附件），並補充：被告於本院審理時
    對犯罪事實已坦承不諱。
三、被告上訴意旨略以：被告已坦承不諱，原審未及考量，且其
    從民國99年起即擔任○○職務，深受里民肯定，且於102年3月
    間與友人成立「台南市康黃金慈善愛心協會」，捐輸白米、
    生活物資、金錢給弱勢老人及貧困家庭，從事各項公益活動
    ，此可以作為從輕量刑之參考；又對比其他共同被告所量定
    之刑，被告之刑度亦顯過重，並不符公平正義原則，爰提起
    上訴，請求從輕量刑等語。
四、撤銷原審量刑之理由：
  ㈠原審以被告罪證明確，予以論罪科刑，雖非無見。然被告於
    本院審理時已坦承不諱，此為有利於被告量刑之因子，且其
    尚有其上訴審所提出之有利的量刑資料（詳下述），原審未
    及審酌，自有未合，被告上訴指摘原判決量刑過重，即非無
    理由，應就原判決所處之刑部分，予以撤銷改判。
  ㈡茲審酌被告黃俊策為船舶所有人，為圖私利而為本件犯行，
    影響國境的安全，妨害犯罪的偵查，且騷擾屬於珍貴稀有之
    保育類野生動物，行為誠屬不該，被告為船舶所有人，於本
    案占有較重要之之角色地位、所造成損害之情節及其自承為
    ○○畢業之教育程度，目前從事○○工作，未婚，有3個小孩之
    家庭生活狀況，其擔任○○期間，從事各項公益活動，此有其
    於本院審理時所提出之資料可稽（見本院卷第139-167頁）
    ，此部分自可列入有利的量刑參考，另被告本院審理時已坦
    承犯罪，且主動陳明願意繳交新臺幣30萬元的犯罪所得（註
    ：此部分應由執行檢察官處理），足見其犯後態度良好，已
    有悔意等一切情狀，分別量處如主文第2項所示之刑，並定
    其應執行刑及諭知易科罰金之折算標準。
據上論結，應依刑事訴訟法第369條第1項前段、第364條、第373
條、第299條第1項前段，判決如主文。　　　　　
本案經檢察官葉清財提起公訴、檢察官黃朝貴到庭執行職務。　
中　　華　　民　　國　　111 　年　　10　　月　　27　　日
                  刑事第六庭    審判長法　官  吳勇輝
                                      法　官  包梅真
                                      法　官  黃國永
以上正本證明與原本無異。
關於臺灣地區與大陸地區人民關係條例第80條第1項之未經許可
航行至大陸地區罪，不得上訴。
共同犯在港口以其他非法方法，利用船舶運送非運送契約應載之
人至他國未遂罪，如不服本判決應於收受送達後20日內向本院提
出上訴書狀，其未敘述上訴理由者，並得於提起上訴後20日內向
本院補提理由書（均須按他造當事人之人數附繕本）「切勿逕送
上級法院」。
　　　　　　　　　　　　　　　　　　　書記官  葉宥鈞
中　　華　　民　　國　　111 　年　　10　　月　　27　　日
臺灣地區與大陸地區人民關係條例第28條
（航行大陸地區之許可）
中華民國船舶、航空器及其他運輸工具，經主管機關許可，得航
行至大陸地區。其許可及管理辦法，於本條例修正通過後十八個
月內，由交通部會同有關機關擬訂，報請行政院核定之；於必要
時，經向立法院報告備查後，得延長之。
臺灣地區與大陸地區人民關係條例第80條
（罰則）
中華民國船舶、航空器或其他運輸工具所有人、營運人或船長、
機長、其他運輸工具駕駛人違反第28條規定或違反第28條之1第1
項規定或臺灣地區人民違反第28條之1第2項規定者，處3年以下
有期徒刑、拘役或科或併科新臺幣1百萬元以上1千5百萬元以下
罰金。但行為係出於中華民國船舶、航空器或其他運輸工具之船
長或機長或駕駛人自行決定者，處罰船長或機長或駕駛人。
前項中華民國船舶、航空器或其他運輸工具之所有人或營運人為
法人者，除處罰行為人外，對該法人並科以前項所定之罰金。但
法人之代表人對於違反之發生，已盡力為防止之行為者，不在此
限。
刑法第7條之規定，對於第1項臺灣地區人民在中華民國領域外私
行運送大陸地區人民前往臺灣地區及大陸地區以外之國家或地區
者，不適用之。
第1項情形，主管機關得處該中華民國船舶、航空器或其他運輸
工具一定期間之停航，或廢止其有關證照，並得停止或廢止該船
長、機長或駕駛人之執業證照或資格。
入出國及移民法第73條
在機場、港口以交換、交付證件或其他非法方法，利用航空器、
船舶或其他運輸工具運送非運送契約應載之人至我國或他國者，
處五年以下有期徒刑，得併科新臺幣二百萬元以下罰金。
前項之未遂犯，罰之。